臺灣高等法院臺中分院刑事裁定　　　　100年度交抗字第470號
抗　告　人
即受處分人　楊貴燕
上列抗告人因聲明異議案件，不服臺灣臺中地方法院中華民國10
0年5月5日所為裁定（100年度交聲字第1397號、第1398號）提起
抗告，本院裁定如下：
    主  文
抗告駁回。
    理  由
一、抗告意旨略以：抗告人因未住在臺中市○區○○路2 之11號
    ，致未收到罰單，如有收到罰單通知，抗告人一定會去繳。
    抗告人係住在臺中市○○區○○路403 號，經向監理站申訴
    ，監理站告知要提出水費、電費通知單證明並不住在公園路
    2 之11號。時隔多年才要處罰，又無違規舉證照片，顯然不
    合理。為此提起抗告，請求撤銷原裁定，更為適當之裁定等
    語。
二、按受處分人不服道路交通管理處罰條例第8 條所定主管機關
    所為之處罰者，得於接到裁決書之翌日起20日內，向管轄地
    方法院聲明異議；又交通法庭認聲明異議不合法律上之程式
    ，且其不合法律上之程式無從補正者，應以裁定駁回之，道
    路交通管理處罰條例第87條第1 項、道路交通案件處理辦法
    第18條分別定有明文。又依道路交通管理處罰條例第87條規
    定向管轄法院聲明異議之期間，自裁決送達之翌日起算，並
    得依法扣除在途期間。再處理違反道路交通管理事件，有關
    文書送達之規定，依行政程序法之規定，違反道路交通管理
    事件統一裁罰標準及處理細則第5 條亦分別定有明文。復按
    處理違反道路交通管理事件，有關文書送達之程式，依行政
    程序法之規定；送達，於應受送達人之住居所、事務所或營
    業所為之；於應送達處所不獲會晤應受送達人時，得將文書
    付與有辨別事理能力之同居人、受僱人或應送達處所之接收
    郵件人員。應受送達人或其同居人、受僱人、接收郵件人員
    無正當理由拒絕收領文書時，得將文書留置於應送達處所，
    以為送達；又送達不能依前2 條規定為之者，得將文書寄存
    送達地之地方自治或警察機關，並作送達通知書兩份，一份
    黏貼於應受送達人住居所、事務所、營業所或其就業處所門
    首，另一份交由鄰居轉交或置於該送達處所信箱或其他適當
    位置，以為送達。關於寄存送達者，得將文書寄存於送達地
    之郵政機關。寄存機關自收受寄存文書之日起，應保存3 個
    月；違反道路交通管理事件統一裁罰基準及處理細則第5 條
    、行政程序法第72條第1項前段、第73條第1 項、第3項及第
    74條分別定有明文。次按民事訴訟文書之寄存送達，依民事
    訴訟法第138條第2項規定，自寄存之日起，經10日發生效力
    ，此因應受送達人未必能即時領取訴訟文書而知悉其內容，
    故特設此規定以保障其權益。行政程序法雖未如前述民事訴
    訟法增設第138條第2項規定，但基於保障應受送達人權益之
    同一理由，解釋上應認為有上開規定之類推適用，合先敘明
    。再前開所稱「住居所」係民法上概念（即民法第20條至第
    24條所規定），指當事人依一定事實，足認以久住之意思，
    住於一定之地域者，即為設定其住所於該地；所謂「一定事
    實」，包括戶籍登記、居住情形等，尤以戶籍登記資料為主
    要依據，但不以登記為要件。而戶籍法所為之戶籍住址之登
    記（戶籍法第一條參照），採形式主義，未登記不發生戶籍
    法上效力。戶籍登記之住址（即戶籍所地址），則為戶籍管
    轄區內之處所，主要發生選舉、兵役、教育等公法上效力，
    與住居所為民法上法律行為的準據，發生各種民事上的效力
    ，二者規範意旨不同。實務上戶籍法上的住址與民法上的住
    居所，絕大多數情形雖為同一處所，但並非當然同一，然不
    論法院或行政機關在調查「住所」時，通常均以戶籍登記的
    住址為認定標準。
三、查原處分機關先後於94年11月18日、96年12月27日分別開具
    裁監稽違第裁61-GC0000000號、監稽違字第裁61-G6EA11122
    號裁決書，均經以郵務寄送至抗告人之戶籍地即臺中市○區
    ○○路2 之11號後，因不能送達予應送受達人即抗告人，亦
    無由行補充或留置送達，遂先後於94年11月23日、97年1月2
    日各將送達通知書二份，一份黏貼於應受送達人住、居所、
    事務所、營業所或其就業處所門首，一份置於該受送達處所
    信箱或其他適當位置以為送達，並將裁決書寄存於臺中公園
    路郵局等情，有原處分機關交通部公路總局臺中區監理所臺
    中市監理站之送達證書2 紙在卷可查。而抗告人之戶籍自81
    年11月9日起至100年5月3日原審法院查詢時止，仍設籍於臺
    中市○區○○路2 之11號處，有個人基本資料查詢結果表、
    公路監理電子閘門車號查詢重型機車車籍表各1 份等在卷可
    憑，足徵原處分機關先後於94年11月23日、97年1月2日送達
    裁決書時，抗告人之應受送達地確係均設於上址，並未遷移
    ，是原處分機關向受處分人所設戶籍地即車籍地寄存送達，
    應屬合法，則聲明異議之20日法定期間，乃自收受送達之翌
    日即94年11月24日、97年1月3日起算，另抗告人之居住地與
    原處分機關所在地係同一鄉、鎮、市，依法院訴訟當事人在
    途期間標準第4條第1款第1 目規定，在途期間為零日，故受
    處分人對上開二件裁決書聲明異議之法定期間末日應為94年
    12月13日、97年1 月22日。抗告人於100年4月28日始向原處
    分機關聲明異議，有聲明異議狀上之收文章在卷可憑，足徵
    本件聲明異議已逾20日之法定期間，且無從補正。原審以抗
    告人聲明異議不合法為由，裁定駁回其聲明異議，並無不合
    。抗告人猶執陳詞，提起本件抗告，為無理由，應予駁回。
四、據上論結，依道路交通案件處理辦法第25條，刑事訴訟法第
    412條，裁定如主文。
中    華    民    國   100    年    5     月    31    日
            刑事第三庭  審判長法  官  王  增  瑜
                              法  官  廖  柏  基
                              法  官  唐  光  義
以上正本證明與原本無異。
不得再抗告。
                              書記官  呂  安  茹
中    華    民    國   100    年    5     月    31    日